最高法院民事判決　　　　　　　　　　　　　　　八十七年度台上字第一一七三號
　　上 訴 人　簡佑存
　　被上訴人　陳姻秀
右當事人間請求離婚事件，上訴人對於中華民國八十六年九月十五日臺灣高等法院高
雄分院第二審判決（八十六年度家上字第六五號），提起上訴，本院判決如左：
    主  文
上訴駁回。
第三審訴訟費用由上訴人負擔。
    理  由
本件上訴人主張：兩造於民國七十五年間結婚，婚後發覺夫妻二人個性差距太大，於
七十八年間被上訴人亦有傷害伊之情事，且於八十五年七、八月間誣指伊與女同事通
姦，並將女同事搞了大肚子；另於八十五年十月七日，被上訴人至高雄市○○○街七
二號伊母親住處，見一位向伊母親承租該屋之女子，竟叫：「上訴人這種人你也敢
嫁」，誣損伊之名譽；且攜帶錄音機騷擾伊母親，並打傷伊母親，又於八十五年十二
月九日於台灣高雄地方法院檢察署偵查庭門口誣指伊金屋藏嬌；且兩造已分居八、九
年等情。爰依民法第一千零五十二條第一項第三、四款及第二項規定，求為准與被上
訴人離婚之判決。
被上訴人則以：伊未打電話誣指上訴人與女同事通姦，更未指上訴人將女同事搞了大
肚子；八十五年十月七日是為探望小孩才前往高雄市○○○街七二號婆婆家，並未帶
錄音機，亦未與婆婆爭吵或拉扯；也未於偵查庭前指摘上訴人金屋藏嬌；又伊原住在
上訴人提供之高雄市○○○街七四號住宅，於八十年至八十一年間則住在上訴人公司
宿舍，八十三年間遷居上訴人購買之高雄縣鳳山市○○街二○一巷四之二號房屋至今
，上訴人係自二年前起，始未返回住所居住等語。資為抗辯。
原審依調查證據為辯論之結果，以：查上訴人主張，不堪同居之虐待之事由，無非以
：被上訴人稱農曆七月有鬼在曬衣服的竹竿上，不准家人曬衣服；將看不順眼之伊母
栽種花樹拔掉；對於伊借貸購屋供被上訴人一人居住，並為其買新摩托車被上訴人不
知心存感激；伊每月薪水新台幣（下同）三萬元，尚身兼母職，被上訴人仍不知足，
還一昧指責伊未每月給生活費；被上訴人向其家人謊稱出二十萬元購買房子，致其母
以電話向伊興師問罪；誣指伊與女同事通姦，對伊母之房客叫「這種人你也敢嫁」
；攜帶錄音機騷擾伊母，並在偵查庭前誣指伊金屋藏嬌等情，惟均為被上訴人所否認
。且上訴人據以為證之信件二紙，被上訴人否認為真正，而上訴人亦自承非被上訴人
所寫，自不得採為有利上訴人之認定。縱使證人顏國銘於第一審結證：「十月八日被
告又來鬧，並且看到一位女子（上訴人主張為其母之房客），以為那女子是原告情婦
，就對那女子說這種丈夫你也敢嫁，又在偵查庭前說原告金屋藏嬌」等語屬實。惟酌
以上訴人於購置高雄縣鳳山市○○街二○一巷四之二號房屋供被上訴人居住後，即鮮
少返回該住處與被上訴人同居，任由被上訴人獨居該處，而與其母同居他處，在此情
形下，被上訴人懷疑上訴人在外另有女人，乃人之常情，且在兩造感情關係緊張時，
被上訴人又在上訴人母親家中見一女子居住其內，更加深其疑慮，而當時上訴人及其
母復不歡迎被上訴人待其家中，急於趕走被上訴人，此為上訴人所不爭，故被上訴人
對上訴人為前開指摘係出之於上訴人之行為所致，亦難謂係被上訴人加諸於上訴人之
精神虐待。另上訴人之母簡李敏雖證稱：「被上訴人回來時，和我講話，一下拉開皮
包，一下關上，所以我認為她有帶錄音機」等語，但無證據足資證實，顯係出於猜測
之詞，自難遽信為真。此外，上訴人主張之其餘情事亦未予以證明，其本於前揭事由
請求離婚，尚難准許。次查，上訴人主張，被上訴人有民法第一千零五十二條第一項
第四款事由，係以被上訴人對伊母有侮辱虐待，為其論據。惟查，上訴人所指被上訴
人打傷其母，係指被上訴人於八十五年十月七日在簡李敏住處，欲探望其女遭拒，因
與簡李敏發生爭執，而推拉致簡李敏受有右腕輕紅腫八×五公分之傷害一事，此有第
一審法院八十五年易字第八○九七號刑事判決可按。由此可證被上訴人與上訴人之母
簡李敏發生爭執，係因被上訴人欲探望女兒，但為簡李敏所阻而引起，顯見此乃偶發
事件，而簡李敏所受傷害亦屬輕微。又被上訴人為探望女兒而與簡李敏發生爭執並推
拉簡李敏，雖有失為人晚輩之禮節，但被上訴人身為人母探望其女乃本諸親權及親情
而為之，竟遭上訴人之母所拒，以其為人母之心思之，情何以堪，其與簡李敏拉扯，
應係出於抗議之心，並不足予簡李敏身體上或精神上不可忍受之痛苦，自與前開規定
不符。至於證人簡李敏所陳：「被上訴人對我刻薄不孝，我幫她帶孩子，她都不感謝
；我兒子綁竹竿讓我晒衣服，她將線剪斷；我種草藥，她將之丟掉；浴室門前放大頭
針，害我差點踩到，因只有她夫妻與我同住，我認為是她放的；我煮好飯煎好魚，告
訴她等會吃飯時再煮青菜，她竟說已在外面吃飽了；她搬出去住以後，還打電話回來
說她回台南要到家了，叫我開門，不知是何意思；她還一直向人家說，要找上訴人麻
煩不讓他專心考試」等語，均係婆媳相處不洽，為家務小事所生之閑言閑語，要難指
被上訴人對簡李敏施以不堪同居之虐待，上訴人依前開規定請求離婚，亦不能准許。
末查，上訴人主張，民法第一千零五十二條第二項之重大事由，乃以「家母、舍姊幫
助照顧幼女多年，被上訴人不知感激，還指訴彼等傷害」、「夫妻分居八、九年，被
上訴人未能體諒上訴人準備考試之辛勞，夫妻溝通竟藉助錄音機存證」、「上訴人告
貸購屋供被上訴人一人居住，上訴人則與家母、幼女屈居舊厝，被上訴人仍每天電話
騷擾家母住處及上訴人上班之公司」等情，但均為被上訴人所否認。且被上訴人指控
上訴人之母簡李敏、姊簡秀娟傷害，係因八十五年十月八日，被上訴人前往簡李敏住
處探望女兒，互生爭執而起，此有上訴人提出之原法院檢察署八十六年議字第一五一
號處分書可稽，以此事由顯然不足影響兩造婚姻存續之基礎。而上訴人多次指摘被上
訴人帶錄音機與其談話，未能舉證證明，其空言指摘要無可取。此外，被上訴人居住
處所均由上訴人決定，此為上訴人所是認，係上訴人無意與被上訴人同居，而自願與
其母同住而屈居其所謂之舊厝，反係被上訴人多次要求其返家同居或前往婆家同居而
為上訴人所拒，兩造未能同居，自非可歸責於被上訴人之事由，上訴人本於前開規定
請求離婚，於法不合。為其心證之所由得，因而維持第一審所為上訴人敗訴之判決，
駁回其上訴，經核於法並無違誤。上訴論旨，猶就原審取捨證據、認定事實之職權行
使，指摘原判決不當，求予廢棄，非有理由。
據上論結，本件上訴為無理由，依民事訴訟法第四百八十一條、第四百四十九條第一
項、第七十八條，判決如主文。
中      華      民      國    八十七    年      五      月    二十二    日
                              最高法院民事第三庭
                                  審判長法官  范  秉  閣
                                        法官  朱  建  男
                                        法官  許  澍  林
                                        法官  鄭  玉  山
                                        法官  黃  義  豐
      右正本證明與原本無異
                                              書  記  官
中      華      民      國    八十七    年      六      月      八      日
